臺灣高等法院刑事判決　　　　　　　 100年度上易字第2678號
上　訴　人　臺灣板橋地方法院檢察署檢察官
被　　　告　李恩原名李懿真）.
上列上訴人因被告違反毒品危害防制條例案件，不服臺灣臺北地
方法院100年度審易字第79號，中華民國100年10月18日第一審判
決（起訴案號：臺灣臺北地方法院檢察署100年度撤緩偵字第233
號），提起上訴，本院判決如下：
    主  文
原判決撤銷，發回臺灣臺北地方法院。
    理  由
一、公訴意旨略以：被告李恩（原名李懿真）基於施用第二級毒
    品大麻之犯意，於民國98年7月18日16時許，在某友人臺北
    市中山區○○○路上某處住處內，施用第二級毒品大麻，嗣
    於98年7月23日凌晨2時許，被告行經臺北市中山區○○○路
    ○段41號前時，為警查獲持有第二級毒品大麻1包（淨重1.52
    公克），並經採尿送驗後，而得悉上情；因認被告涉犯毒品
    危害防制條例第10條第2項之施用第二級毒品罪嫌等語。
二、原判決意旨略以：被告李恩因施用第二級毒品案件，前經臺
    灣臺北地方法院檢察署檢察官於98年9月3日以98年度毒偵字
    第2252號為緩起訴處分，嗣因被告未遵守緩起訴處分書上所
    記載預防再犯所為之必要命令，經同署檢察官依刑事訴訟法
    第253條之3第1項第3款之規定，於100年6月30日以100年度
    撤緩字第134號撤銷緩起訴處分。又上開撤銷緩起訴處分書
    經送達被告之戶籍地臺北縣永和市（現改制為新北市永和區
    ○○○路588號6樓之12，因被告遷移遭郵件接收人拒絕受領
    而退回，臺灣臺北地方法院檢察署再以被告於99年9月6日緩
    起訴處分期間，至臺北地檢署觀護人室執行尿液檢驗時自行
    書寫之現住地址「新北市○○區○○路535號5樓之1」（見
    98年度緩護命字第1532號卷第55頁）送達，因未獲會晤本人
    亦無受領文書之同居人或受僱人，故將該文書於100年7月22
    日寄存送達於新北市政府警察局永和分局永和派出所（下稱
    永和派出所），此有送達證書2紙、退件信封1份在卷可稽（
    見100年度撤緩字第134號卷第8-1、9、11頁），則被告書寫
    上開地址之日期與前開撤銷緩起訴處分書寄存送達之日期間
    隔10月之久，本難認定被告於100年7月22日時，仍居住於上
    開地址；再者，經原審分別向永和派出所、被告查詢結果，
    被告迄今均未至永和派出所領取100年7月22日寄存送達之撤
    銷緩起訴處分書，且被告於100年6月前始居住於「新北市○
    ○區○○路535號5樓之1」，100年6月後遷移至「新北市○
    ○區○○路2段100號12樓之14」，至100年9月再遷移至戶籍
    地，有原審公務電話紀錄2紙在卷可稽（見原審卷第17頁、
    第18頁），從而，並無證據可證明被告於100年7月22日當時
    ，仍居住在「新北市○○區○○路535號5樓之1」，被告亦
    未因此收受上開撤銷緩起訴處分書，故臺北地檢署逕將上開
    撤銷緩起訴處分書寄存送達於永和派出所，顯不生合法送達
    之效力，在檢察官未將上開撤銷緩起訴處分書合法送達被告
    前，被告對撤銷緩起訴處分之再議期間即無從起算，被告亦
    無對該撤銷緩起訴處分聲請再議之機會，該撤銷緩起訴處分
    尚不發生確定之效力，而公訴人於前開撤銷緩起訴處分未確
    定前，對被告前開犯行提起公訴，核與刑事訴訟法第255條
    第2項前段、第256條之1第1項規定之程序不合，且依全案卷
    證亦查無有合於刑事訴訟法第260條所列各款事由。原審乃
    以公訴人逕行提起公訴，與法定起訴程序不合，自不經言詞
    辯論，逕為公訴不受理之判決等語，固非無見，惟按，刑事
    訴訟法第55條第1項規定，被告為接受文書之送達，應將其
    住所、居所或事務所向法院或檢察官陳明。查本件被告戶籍
    地自93年12月20日起遷入新北市○○區○○路588號6樓之12
    ，迄臺灣臺北地方法院檢察署送達撤銷緩起訴處分書時，均
    無異動，有100年9月20日查詢之戶役政連結作業系統1份在
    卷可稽（見原審卷第6頁），惟該處所因被告遷移，郵件接
    收人拒絕受領並不允許辦理留置送達，及不允許黏貼送達通
    知書致不能辦理寄存送達，亦有訴訟（行政）文書不能送達
    事由報告書1份存卷可佐（見100年度撤緩字第134號卷第8-1
    頁），故改依被告於緩起訴期間最後一次報到日自行填載陳
    明之居所地新北市○○區○○路535號5樓之1（見98年度緩
    護命字第1532號卷第55頁）送達，然因未獲會晤被告本人，
    亦無受領文書之同居人或受僱人，送達人乃依民事訴訟法第
    13 8條規定，將應送達之文書於100年7月22日寄存於永和派
    出所，有送達證書1紙可證（見100年度撤緩字第134號卷第
    11 頁），經核送達程序於法並無不合。雖被告供稱其於100
    年6 月以後即搬遷到新北市○○區○○路2段100號12樓之14
    ，有原審公務電話紀錄在卷可憑（見原審卷第18頁），然此
    僅為被告片面陳述，是否屬實，尚未經原審查證及被告遷址
    後有無向檢察官陳明新住所或居所，原審據此逕認被告於撤
    銷緩起訴處分書送達當時確已搬離原陳報地址行蹤不明，須
    為公示送達，始為合法云云，顯屬率斷。況本件撤銷緩起訴
    處分書送達時間為100年7月22日，距離被告所稱搬遷時間僅
    相差1月有餘，倘被告未自行陳報，檢察官於送達當時是否
    能即時知悉被告有搬遷事宜，若檢察官未能知悉，而依被告
    原本陳明之地址寄存送達，是否能遽認該送達即屬違法，亦
    非無疑。原審對於上情未予審究，遽以檢察官撤銷緩起訴處
    分書之送達違法，不生撤銷緩起訴處分效力，所提起之公訴
    ，核與法定起訴程序不合，而為公訴不受理之判決，容有未
    合。檢察官上訴執此指摘原判決不當，為有理由，自應由本
    院將原判決撤銷，發回原審法院，俟查明後，再為適法之處
    理，並不經言詞辯論為之。
據上論斷，應依刑事訴訟法第369條第1 項但書、第372條，判決
如主文。
中    華    民    國  100    年    12      月    9    日
                  刑事第十二庭審判長法  官  蔡永昌
                                    法  官  王梅英
                                    法  官  蘇隆惠
以上正本證明與原本無異。
不得上訴。
                                    書記官  蕭詩穎
中    華    民    國   100    年    12    月    9     日